【裁判字號】    88,易,1594
【裁判日期】    890202
【裁判案由】    贓物
【裁判全文】
臺灣桃園地方法院刑事判決                        八十八年度易字第一五九四號
    公訴人  台灣桃園地方法院檢察署檢察官
    被  告  馬耀．阿東
右列被告因贓物案件，經檢察官提起公訴（八十八年度偵字第九四四六號），本院判
決如左：
        主  文
馬耀．阿東無罪。
        理  由
一、本件公訴意旨略以：被告馬耀．阿東於民國八十七年十一月中旬某日，在桃園縣
    大溪鎮義和里溪邊魚池旁，明知綽號「阿德」（按被告指證係乙○○，身分證字
    號Ｚ000000000號）交付引擎號碼ＳＡ二五ＡＸ─二三二七一六號重型
    機車（原車牌ＡＵＤ─五二八號，改懸掛車牌ＨＸＵ─八四六號），係來路不明
    之贓車（係車主丙○○於八十七年六月一日晚上十時許，在桃園縣中壢市○○路
    某處遭不詳之人所竊），竟予以收受。嗣於八十八年六月十五日中午十二時十二
    分許，在桃園縣大溪鎮○○○路二巷一０六弄一０三號旁，為警查獲。因認被告
    涉犯刑法第三百四十九條第一項之收受贓物罪嫌。
二、按犯罪事實應依證據認定之，無證據不得推定其犯罪事實；又不能證明被告犯罪
    者，應諭知無罪之判決，刑事訴訟法第一百五十四條、第三百零一條第一項分別
    定有明文。按認定被告有罪之事實，應憑證據，如未能發現相當之證據，或證據
    不足以證明，自不能以推測或擬制之方法，以為裁判之基礎；且認定事實所憑之
    證據，其為訴訟上之證明，須達於通常一般人均不致有懷疑，而得確信其為事實
    之程度者，始得據為有罪之認定，倘其證明尚未達到此一程度，而有合理之懷疑
    存在時，尚難為有罪之認定基礎；苟積極證據不足以為不利於被告事實之認定，
    即應為有利被告之認定，更不必有何有利之證據，最高法院三十年上字第八一六
    號、四十年台上字第八六號、七十六年台上字第四九八六號判例分別揭有上旨，
    足資參酌。公訴人認被告涉犯前揭罪嫌，無非係以：被告竟未向不甚熟識之「阿
    德」索取機車行照查驗來源，即予收受騎乘該部贓車，顯違背社會常情，及被害
    人丙○○及贓物領據等物，資為論據。訊據被告馬耀．阿東固坦承於右揭時地收
    受「阿德」交付之機車，惟堅詞否認有何贓物之認知，辯稱：當時「阿德」至伊
    開設之漁池消費，卻無法付帳，「阿德」表示暫將機車質押，俟取款贖回，伊並
    不知該部機車係贓車，而予以收受，但「阿德」卻一直不來取回，伊又無法任意
    處分該機車，直到被警查獲始知係贓車等語。經查：（一）被告對於取得該部機
    車，係肇因「阿德」積欠費用未償而予暫押等情，始終供述如一，並無為求脫罪
    而反覆其詞之情，且被告案發後自行查訪得知「阿德」係乙○○（六十三年八月
    四日出生，身分證統一編號Ｚ000000000號），並經本院調閱乙○○口
    卡供被告指認無訛，而該口卡照片亦與被告提出附卷之乙○○船員證相片相符，
    益徵被告指述綽號「阿德」之乙○○交付該部機車，顯非空穴來風虛構之詞。（
    二）證人即查獲本案之桃園縣警察局大溪分局內柵派出所甲○○○○於本院審理
    時證稱：伊在查獲前並未到過被告開設漁池，伊係在被告居住附近發現該部贓車
    ，經鄰人指證係屬被告所有，被告到案後供稱機車係「阿德」所交付，案件移送
    之後，被告曾到派出所表示「阿德」所在，但伊當時並無拘票且「阿德」非現行
    犯，故未隨同被告前往拘捕「阿德」等語（見本院八十九年一月二十七日審判筆
    錄），且本院依址傳喚、拘提乙○○未果，而無從詳查勾稽，惟依被告所稱取得
    該機車情形，均非以低價或抵債等有償方式取得該部機車，須依常理向「阿德」
    索閱行車執照辦理車籍過戶，是被告辯稱伊收受當時並不知係贓車等語，亦非全
    然無據。又倘謂被告知悉該部機車係改懸掛其他車牌之贓車，當無在半年之內猶
    騎用該車招遙過市，並將機車停放在居住處，未稍加隱藏或遮掩而自曝行藏之理
    ，是被告辯稱伊不知係贓車，在半年之內仍妥加保管等語，尚合乎情理。（三）
    綜上所述，被告為洗刷罪名事後自行查證「阿德」係乙○○，雖本院無法傳訊乙
    ○○加以查證贓車來源，惟在社會生活經驗上，持得贓物之合理原因非一，猶不
    能單以被害人之指述被告所收受係贓車事實，而對於其取得機車原因與過程均恝
    置不論，況被告所辯受乙○○矇蔽而收受該部機車等情，核與本案情節並無齟齬
    矛盾之處；此外，復查無其他具體事證足資證明被告涉有起訴意旨所指之贓物罪
    嫌，應認無法證明被告犯罪，揆諸首揭法文意旨，爰為無罪之諭知。
據上論斷，應依刑事訴訟法第三百零一條第一項前段，判決如主文。
本案經檢察官王怡菁到庭執行職務。
中      華      民國    八十九    年      二      月      二      日
                              臺灣桃園地方法院刑事第二庭
                                  法    官    傅  中  樂
右正本證明與原本無異。
如不服本判決，應於判決送達後十日內，向本院提出上訴狀。
                                  書 記 官    梁  麗  雲
中      華      民      國    八十九    年      二      月      二      日


司法院資訊處製作；財團法人民間司法改革基金會備份。
